臺灣臺中地方法院刑事判決　　　　　　　96年度易字第1599號
公　訴　人　臺灣臺中地方法院檢察署檢察官
被　　　告　甲○○
　　　　　　　　　　國民
上列被告因竊盜等案件，經檢察官提起公訴（96年度偵字第5600
號），本院判決如下：
    主    文
甲○○踰越牆垣、攜帶兇器竊盜，處有期徒刑捌月，減為有期徒
刑肆月，如易科罰金，以新臺幣壹仟元折算壹日。扣案油壓剪壹
支，沒收。
    事    實
一、甲○○因缺錢花用，竟意圖為自己不法之所有，於民國九十
    六年二月九日凌晨一時許，攜帶客觀上可為兇器使用之油壓
    剪一支，攀爬臺中縣大里市○○路一二一巷七十三號立洲電
    機工程有限公司（下稱立洲電機公司）倉庫之外牆進入該倉
    庫內，並持上開油壓剪，將該倉庫內之電纜線剪成每段約八
    十公分長度而竊取之，共計竊得電纜線五十九條（價值約新
    臺幣五千八百元），得手後將電纜線放在其所預先準備之袋
    子內。嗣於同日凌晨二時三十分許，經立洲電機公司之員工
    丙○○發現倉庫有異樣聲響而報警前往現場處理，員警即當
    場查獲王茂松，並扣得甲○○所有之油壓剪一支以及電纜線
    五十九條（已發還被害人）等物。
二、案經乙○○訴由臺中縣警察局霧峰分局報告臺灣臺中地方法
    院檢察署檢察官偵查起訴。
    理    由
一、證據能力部分：本件證人乙○○、丙○○二人於警詢中之證
    詞，被告並未爭執，且於言詞辯論終結前未聲明異議（見本
    院九十六年七月十一日審理筆錄），是此部分之證據，依刑
    事訴訟法第一百五十九條之五第二項規定，自有證據能力，
    合先敘明。
二、訊據被告甲○○就前開犯罪事實，乃於本院審理時坦認在卷
    ，核與證人乙○○、丙○○二人所述失竊情節大致相符，復
    有扣案之被告甲○○坦認為其所有並攜帶前往現場電斷電纜
    線之油壓剪一支以及遭被告甲○○剪斷之電纜線五十九條（
    已發還被害人）可資佐憑，堪信被告之自白與事實相符。本
    件被告犯行，事證明確，堪為認定，應依法論科。
三、按刑法第三百二十一條第一項第三款之攜帶兇器竊盜罪，係
    以行為人攜帶兇器為其加重條件，此所謂兇器，其種類並無
    限制，凡客觀上足以對人之生命、身體、安全構成威脅，具
    有危險性之兇器為已足，並不以攜帶之初有行兇之意圖為必
    要（最高法院七十九年臺上字第五二五三號判例意旨參照）
    。查被告所攜帶之油壓剪，其材質為鋼鐵製且可剪斷電纜線
    ，客觀上自屬於足以殺傷人之生命、身體之器械，顯為具有
    危險性之兇器無訛；另被告所攀爬者乃前開倉庫之外牆，所
    為自屬踰越牆垣之行為無誤。是核被告所為，係犯刑法第三
    百二十一條第一項第二款、第三款之踰越牆垣、攜帶兇器竊
    盜罪（被告並未毀損前開倉庫外牆部分，詳如後四、所述）
    以及刑法第三百五十四條之毀損罪（剪斷前開倉庫內之電纜
    線部分）。被告以一行為同時觸犯前開數罪名，為想像競合
    犯，應依刑法第五十五條之規定，從一重之加重竊盜罪論處
    。爰審酌被告犯後坦認犯行，態度尚稱良好，且所竊得之物
    品價值非鉅，並已返還被害人等一切情狀，量處如主文所示
    之刑，並諭知易科罰金之折算標準，以示懲儆。又被告犯罪
    時間，係於九十六年四月二十四日以前，合於中華民國九十
    六年罪犯減刑條例規定基準日之前，應依該條例第二條第一
    項第三款之規定，減其刑期二分之一，並諭知易科罰金之折
    算標準。另扣案之油壓剪一支，為被告所有而供犯罪所用之
    物，業據被告坦認在卷，爰依刑法第三十八條第一項第二款
    規定宣告沒收。
四、不另為無罪諭知之部分：
  (一)公訴意旨另略以：被告甲○○為進入前開倉庫以竊取本案電
    纜，竟於前開時、地，先破壞該位於臺中縣大里市○○路一
    二一巷七十三號立洲電機公司外牆之石綿板，並攀爬該外牆
    入內竊取電纜線，因認被告此部分所為係犯有「毀壞」牆垣
    （而與前開業經認定為有罪之踰越牆垣竊盜部分同屬於一「
    毀越」牆垣之犯行）竊盜以及毀損該牆垣之石綿板等犯行云
    云。惟被告甲○○雖就前揭踰越牆垣、攜帶兇器竊盜，並剪
    斷被害人乙○○前揭倉庫內之電纜線之犯行悉數坦認，然堅
    決否認有何毀損石綿板做成之牆垣等犯行，辯稱：伊的確是
    攀爬該倉庫之外牆，並從警卷第二十二頁所附之現場相片所
    示之「大洞」進入前揭倉庫內，惟該等破洞是伊到達現場時
    就存在的，伊並未將之毀壞、敲破等語。
  (二)按犯罪事實應依證據認定之，無證據不得認定其犯罪事實，
    又不能證明被告犯罪或其行為不罰者，應諭知無罪之判決，
    刑事訴訟法第一百五十四條第二項及第三百零一條第一項分
    別定有明文。又認定犯罪事實，所憑之證據，雖不以直接證
    據為限，間接證據亦包括在內，然無論直接或間接證據，其
    為訴訟上之證明，須於通常一般之人均不致於有所懷疑，而
    得確信其為真實之程度者，始得據之為有罪之認定，倘其證
    明尚未達到此一程度，而有合理性懷疑之存在時，即無從為
    有罪之認定，根據「罪證有疑，利於被告」之證據法則，即
    不得遽為不利於被告之認定（最高法院著有七十六年臺上字
    第四九八六號判例可資參照）；再按犯罪事實之認定，應憑
    真實之證據，倘證據是否真實尚欠明顯，自難以擬制推測之
    方法，為其判斷之基礎，而認定犯罪事實之證據係指足以認
    定被告確有犯罪行為之積極證據而言，該項證據自須適合於
    被告犯罪事實之認定，始得採為斷罪資料（最高法院五十三
    年臺上字第六五六號、二十九年上字第三一○五號判例可資
    參照）。末按「刑事訴訟法第一百六十一條已於九十一年二
    月八日修正公布，其第一項規定：檢察官就被告犯罪事實，
    應負舉證責任，並指出證明之方法。因此，檢察官對於起訴
    之犯罪事實，應負提出證據及說服之實質舉證責任。倘其所
    提出之證據，不足為被告有罪之積極證明，或其指出證明之
    方法，無從說服法院以形成被告有罪之心證，基於無罪推定
    之原則，自應為被告無罪判決之諭知。本件原審審判時，修
    正之刑事訴訟法關於舉證責任之規定，已經公布施行，檢察
    官仍未提出適合於證明犯罪事實之積極證據，並說明其證據
    方法與待證事實之關係；原審對於卷內訴訟資料，復已逐一
    剖析，參互審酌，仍無從獲得有罪之心證，因而維持第一審
    諭知無罪之判決，於法洵無違誤。」，最高法院亦著有九十
    二年臺上字第一二八號判例可憑。
  (三)經查，證人丙○○即前開立洲電機公司倉庫管理員固於本院
    審理時到庭結證稱：「我每天都有在那邊巡邏，都沒有那個
    洞，當時報警查獲時才發覺有破洞，而破洞右側的轉角，離
    破洞地點約二公尺左右，有一堆石綿瓦疊在地上。」、「那
    邊本來是二米高的圍牆，在圍牆上面鋪有石棉板的牆壁，跟
    屋頂連接，後來（旁邊）有一部份破掉，我們就用鐵製的浪
    板修補上去，也就是卷附照片上面可以看到的那個洞的左右
    二側，而發現被告進來偷竊的那天，原來好的那個石棉板牆
    壁破掉了，只剩下二側的鐵製浪板，而原來應該是牆壁的石
    棉板，被人搬到轉角那邊去放，那些石棉板都已經破掉了，
    是成不規則狀的。」、「我每天都會經過那裡，也會在週遭
    巡視，因為常常有東西被竊，所以我都會去巡視，前一天晚
    上十點經過現在有破洞的那個地方時看還是好的，凌晨就發
    生這件事。」等節。則由其所證述情節固可推知系爭如警卷
    第二十二頁所示之破洞至少於案發前一日（即九十六年二月
    八日）之晚間十點左右仍是完好無缺的。然查，被告甲○○
    自承係於九十六年二月九日凌晨一時許從該等大洞攀爬倉庫
    外牆入內偷竊，則此間已存在有時間之落差，該等石綿板鋪
    設之牆壁是否果係由被告毀壞，自非無疑。況證人丙○○當
    庭亦具結證述：「（法官問；當時石綿板被破壞，碎塊有無
    掉在倉庫裡面？）大片的大部分都是疊在外面水溝邊，只有
    小部份的碎塊是掉在倉庫裡面。」、「（法官問：石棉瓦破
    掉的情形為何？）就是整塊都不在了。」等語，則以被告係
    自倉庫外進入倉庫內竊盜之情形以觀，若有破壞石綿板之情
    形，該等石綿板大部分之碎片理應散落在倉庫內，方屬合理
    ，由此可徵前開「石綿板牆壁係由被告所破壞」之推論應屬
    不成立；再由卷附警卷第二十二頁相片所示，該等大洞之邊
    緣並非呈現不規則狀之碎裂，而係呈現整齊之裁切缺口，以
    被告僅攜帶可供剪斷電纜線之油壓剪一支，此外並無其他工
    具在身上之情形以觀，是否能徒手裁切該等石綿板牆壁，亦
    非無疑。而本院復查無其他相關之積極事證，足資認定該等
    石綿板牆垣係由被告所毀壞，揆諸前開裁判意旨，自不得逕
    對被告論以毀損牆垣以及毀損之罪名，應屬至明。惟公訴人
    既認此部分與前揭已成立犯罪部分具有想像競合之裁判上一
    罪關係，爰不另就此為無罪之諭知，併此敘明。
據上論斷，應依刑事訴訟法第二百九十九條第一項前段，刑法第
三百二十一條第一項第二、三款、第三百五十四條、第五十五條
、第四十一條第一項前段、第三十八條第一項第二款，刑法施行
法第一條之一第一項、第二項前段，中華民國九十六年罪犯減刑
條例第二條第一項第三款、第七條、第九條，判決如主文。
中　　華　　民　　國　　96　　年　　7 　　月　　25　　日
                  刑事第四庭    法  官  林學晴
上正本證明與原本無異。
如不服本判決，應於送達後十日內向本院提出上訴狀（須附繕
本），上訴於台灣高等法院台中分院。
                                書記官  賴淵瀛
中　　華　　民　　國　　96　　年　　7 　　月　　25　　日
附錄論罪科刑法條
中華民國刑法第321條
（加重竊盜罪）
犯竊盜罪而有左列情形之一者，處6月以上、5年以下有期徒刑：
一  於夜間侵入住宅或有人居住之建築物、船艦或隱匿其內而犯
    之者。
二毀越門扇、牆垣或其他安全設備而犯之者。
三  攜帶兇器而犯之者。
四  結夥三人以上而犯之者。
五  乘火災、水災或其他災害之際而犯之者。
六  在車站或埠頭而犯之者。
中華民國刑法第354條
（毀損器物罪）
毀棄、損壞前二條以外之他人之物或致令不堪用，足以生損害於
公眾或他人者，處2年以下有期徒刑、拘役或5百元以下罰金。
